臺灣屏東地方法院刑事判決
111年度金訴字第265號
公  訴  人  臺灣屏東地方檢察署檢察官
被      告  尤勝慧




上列被告因詐欺等案件，經檢察官提起公訴（111年度偵字第233
9號），因被告於準備程序中就被訴犯罪事實為有罪之陳述，經
告知簡式審判程序之旨，並聽取當事人之意見後，本院裁定改行
簡式審判程序，判決如下：
    主  文
尤勝慧共同犯洗錢防制法第十四條第一項之洗錢罪，處有期徒刑
伍月，併科罰金新臺幣參萬元，罰金如易服勞役，以新臺幣壹仟
元折算壹日。
    事實及理由
一、程序部分
    按除被告所犯為死刑、無期徒刑、最輕本刑為3年以上有期
    徒刑之罪或高等法院管轄第一審案件者外，於第一次審判期
    日前之準備程序進行中，被告先就被訴事實為有罪之陳述時
    ，審判長得告知被告簡式審判程序之旨，並聽取當事人、代
    理人、辯護人及輔佐人之意見後，裁定進行簡式審判程序，
    刑事訴訟法第273條之1第1項定有明文。經核本案被告尤勝
    慧所犯係死刑、無期徒刑、最輕本刑為3年以上有期徒刑以
    外之罪，其於準備程序中就被訴事實為有罪之陳述，經告知
    簡式審判程序之旨，並聽取公訴人、被告之意見後，本院合
    議庭爰依首揭規定，裁定由受命法官獨任進行簡式審判程序
    。是本案之證據調查，依同法第273條之2規定，不受同法第
    159條第1項、第161條之2、第161條之3、第163條之1，及第
    164條至170條所規定證據能力認定及調查方式之限制，合先
    敘明。
二、本案犯罪事實、證據，除均引用檢察官起訴書之記載（如附
    件），惟更正及補充如下：
　㈠事實部分：　
　⒈起訴書犯罪事實欄一第7行，關於「詐騙集團成員」之記載，
    應補充更正為「詐騙集團成員（無證據證明3人以上）」。
　⒉起訴書犯罪事實欄一第14行，關於「詐騙集團成員」之記載
    ，犯罪事實欄一第21行，關於「詐欺集團某成員」之記載，
    及起訴書第2頁第2、3行，關於「真實姓名年籍不詳之某成
    員」之記載，均應補充更正為「詐騙集團成員（無法排除為
    阿猴）」。
　㈡證據部分補充：被告尤勝慧於本院準備程序及審理時之自白
    。　
三、論罪科刑
　㈠核被告所為，係犯刑法第339條第1項之詐欺取財罪及洗錢防
    制法第14條第1項之一般洗錢罪。至公訴意旨認被告所為，
    係犯刑法第339條之4第1項第2款之3人以上共同詐欺取財罪
    ，然依被告供述，其係將帳戶資料提供予「阿猴」，並依「
    阿猴」之指示提領款項、領得款項再交付予「阿猴」（見偵
    卷第17、28、30頁），是被告接觸之人自始僅有「阿猴」1
    人，難認被告與「阿猴」以外之可能參與者間有何犯意聯絡
    可言，無從認被告具有三人以上共同犯詐欺取財罪之主觀犯
    意，不能以前揭三人以上共同詐欺取財之罪名相繩，僅能認
    被告成立普通詐欺取財罪名，此部分公訴意旨，容有未洽，
    惟本案被告經起訴參與詐騙告訴人游雨霖之基本社會事實相
    同，且本院已告知被告此罪名（見本院卷第124頁），使其
    得行使訴訟上之攻擊、防禦權，自得依法變更起訴法條並予
    以審理。
　㈡被告與真實姓名年籍不詳、綽號「阿猴」之成年男子間，就
    上開犯行，有犯意聯絡及行為分擔，為共同正犯。
　㈢又被告以一行為，同時觸犯前開2罪名，乃想像競合犯，應依
    刑法第55條規定，從較重之一般洗錢罪處斷。
　㈣按洗錢防制法第16條第2項規定，犯前二條之罪，在偵查或審
    判中自白者，減輕其刑。經查，被告於本院準備程序時就本
    案構成洗錢罪之主要犯罪事實自白犯罪，合於洗錢防制法第
    16條第2項自白減刑之規定，應予減輕其刑。
　㈤爰審酌被告無視政府一再宣示掃蕩詐欺犯罪之決心，可預見
    提供金融帳戶予他人使用，並依指示將匯入其帳戶之款項提
    領後交付對方之行為，係為詐欺集團完成犯罪，仍恣意配合
    為之，所為不僅助長犯罪歪風，致告訴人受有財產損失，並
    因其所為掩飾犯罪所得之去向，致使執法人員難以追查正犯
    之真實身分，其犯罪所生之危害非輕，殊值非難，惟念其犯
    後坦承犯行，暨考量其前科素行（見卷附臺灣高等法院被告
    前案紀錄表）、犯罪之動機、手段、情節、於本案擔任之犯
    罪角色及參與程度，及被告自陳之教育程度、工作、經濟狀
    況、家庭生活狀況（見本院卷第125頁）及迄未與告訴人達
    成和解並賠償其所受損害等一切情狀，量處如主文所示之刑
    ，並就併科罰金刑部分諭知易服勞役之折算標準。 
四、沒收
  ㈠本件被告否認有因本案獲取任何利益（見本院卷第124頁），
    且遍閱全卷，並無證據可證被告就此犯行確已實際自該詐欺
    集團獲取任何對價或詐欺犯罪所得，檢察官亦未舉證證明被
    告本案獲有犯罪所得或聲請對被告本案犯罪所得宣告沒收，
    自無犯罪所得應予宣告沒收、追徵之問題。
  ㈡按犯洗錢防制法第14條之罪，其所移轉、變更、掩飾、隱匿
    、收受、取得、持有、使用之財物或財產上利益，沒收之；
    犯第15條之罪，其所收受、持有、使用之財物或財產上利益
    ，亦同，洗錢防制法第18條第1項定有明文。惟因洗錢行為
    之標的是否限於行為人者始得宣告沒收，法無明文，是倘法
    條未規定「不問屬於犯罪行為人與否均沒收」時，自仍以屬
    於被告所有者為限，始應予沒收。本件告訴人受騙所匯款項
    ，於匯入被告前開中國信託帳戶後，該等款項已由被告或不
    詳詐欺集團成員提領後再交予不詳詐欺集團成員，堪認該款
    項已非屬被告所有，亦無證據證明被告就該等款項具有事實
    上之管領處分權限，參酌上開所述，自無從就告訴人遭詐騙
    之款項，依洗錢防制法第18條第1項或刑法第38條之1第1項
    前段規定對被告宣告沒收，併此敘明。
據上論斷，應依刑事訴訟法第273條之1第1項、第299條第1項前
段、第300條、第310條之2、第454條第2項（依刑事裁判精簡原
則，僅記載程序法條），判決如主文。
本案經檢察官陳新君提起公訴，由檢察官洪綸謙到庭執行職務。
中　　華　　民　　國　　111 　年　　10　　月　　21　　日
                  刑事第三庭    法  官  曾思薇
以上正本證明與原本無異。
如不服本判決應於收受判決後20日內向本院提出上訴書狀，並應
敘述具體理由；其未敘述上訴理由者，應於上訴期間屆滿後20日
內向本院補提理由書（均須按他造當事人之人數附繕本）「切勿
逕送上級法院」。
中　　華　　民　　國　　111 　年　　10　　月　　21　　日
                                書記官  盧建琳 
附錄本案論罪科刑法條：
洗錢防制法第14條
有第二條各款所列洗錢行為者，處7 年以下有期徒刑，併科新臺
幣5 百萬元以下罰金。
前項之未遂犯罰之。
前二項情形，不得科以超過其特定犯罪所定最重本刑之刑。
中華民國刑法第339條
意圖為自己或第三人不法之所有，以詐術使人將本人或第三人之
物交付者，處5年以下有期徒刑、拘役或科或併科50萬元以下罰
金。
以前項方法得財產上不法之利益或使第三人得之者，亦同。
前二項之未遂犯罰之。